【裁判字號】    97,審訴,403
【裁判日期】    970326
【裁判案由】    偽造文書等
【裁判全文】
臺灣高雄地方法院刑事判決             97年度審訴字第403號
公  訴  人  臺灣高雄地方法院檢察署檢察官
被      告  甲○○
                    另案於臺灣高雄第二監獄執行中
上列被告因偽造文書等案件，經檢察官提起公訴（96年度偵字第
31293 號），本院依簡式審判程序審理，判決如下：
    主  文
甲○○共同犯行使偽造私文書罪，處有期徒刑捌月，減為有期徒
刑肆月，如易科罰金，以銀元佰元即新台幣玖佰元折算壹日。
扣案變造乙○○國民身分證及未扣案變造乙○○汽車駕駛執照上
所貼呂俊德相片各壹枚、偽造和信電信股份有限公司行動電話服
務申請書貳份之申請人簽章欄上偽造「乙○○」署名各壹枚沒收
。
    事實及理由
一、本件被告甲○○所犯行使變造特種文書、行使偽造私文書、
    詐欺取財罪、詐欺得利等罪，為死刑、無期徒刑、最輕本刑
    為3 年以上有期徒刑以外之罪，其於準備程序進行中，就被
    訴事實為有罪之陳述，經本院告知簡式審判程序之旨，並聽
    取檢察官及被告之意見後，裁定進行簡式審判程序。
二、本件犯罪事實及證據，除證據補充被告甲○○在本院審理中
    之自白外，均引用檢察官起訴書之記載（如附件）。
三、被告行為後，刑法部分條文業於94年1 月7 日修正公布刪除
    ，並於95年7 月1 日施行，其中關於刑法第28條共同正犯、
    刑法第33條第5 款罰金最低額、第41條第1項 易科罰金折算
    標準之規定已經修正、刑法第56條連續犯之規定及刑法第55
    條牽連犯之規定，均已刪除，此刪除雖非犯罪構成要件之變
    更，但顯已影響行為人刑罰之法律效果，自屬法律有變更，
    依新法第2 條第1 項規定，比較新、舊法結果，仍應適用較
    有利於被告之行為時法律即舊法論以共同正犯、連續犯、牽
    連犯（最高法院95年第8 次刑事庭會議決議參照），先此指
    明。
四、按行動電話SIM 晶片卡，可供通訊使用，且在一定條件下具
    有可轉讓性，具有相當之財產價值，依電信公司一般定型化
    契約之約定，雖行動電話門號SIM 卡之所有權仍屬於電信公
    司本身，卻得因私下之出售、轉讓行為而造成事實上所有權
    之移轉，得為刑法中詐欺取財罪之犯罪客體。另和信電信公
    司與乙○○均屬個人法益，而非屬國家法益或社會法益等公
    眾法益受有損害，先此敘明。核被告明知其未經乙○○之同
    意，先以換貼呂俊德相片之方式而變造乙○○名義之國民身
    分證及汽車駕駛執照，由呂俊德冒用乙○○之名義持以行使
    ，於行動電話業務申請書偽簽乙○○之署名，進而持該申請
    書向和信電信公司承辦人員申辦行動電話，致該公司承辦人
    員陷於錯誤，乃核發如具有財產價值之上開行動電話門號
    SIM 晶片卡2 枚予呂俊德，足生損害於乙○○之權益，及戶
    政機關及交通監理機關對國民身分證及駕駛執照管理之正確
    性、和信電信公司關於客戶資料、通信服務及營運收費管理
    之正確性，核被告所為，係犯刑法第216 條、第212 條行使
    變造特種文書罪、第216 條、第210 條之行使偽造私文書罪
    及第339 條第1 項之詐欺取財罪。另被告撥打使用該行動電
    話門號，因此詐得通訊及免繳通話費用之不法利益，則係犯
    刑法第339 條第2 項之詐欺得利罪。被告就上開行使變造特
    種文書罪、行使偽造私文書罪及詐欺取財罪，與呂俊德間有
    犯意聯絡，行為分擔，為共同正犯。公訴人固認被告詐欺得
    利之犯行，應係其詐欺取財（晶片卡）犯行之與罰後行為而
    不另論罪，惟被告詐得免繳電信費之利益，與詐得具財產價
    值之晶片卡，權利內容並不相同，自應另行評價，難認係與
    罰後行為而不另論罪，公訴意旨尚有未合，併此敘明。被告
    於行動電話業務申請書上偽造署名之行為，均為偽造私文書
    之部分行為；其變造國民身分證及汽車駕駛執照、偽造私文
    書後持以行使，變造及偽造之低度行為各應為行使之高度行
    為所吸收，均不另論罪。被告同時偽造行動電話業務申請書
    2 紙，係屬單一犯意之接續行為，為接續犯。又被告多次撥
    打該行動電話門號使用，均時間緊接，方法相同，觸犯構成
    要件相同之罪名，顯均係基於概括犯意反覆為之，為連續犯
    ，就詐欺得利罪部分應依修正前刑法第56條之規定論以一罪
    ，並加重其刑。被告所犯上開行使變造特種文書、行使偽造
    私文書罪、詐欺取財及連續詐欺得利4 罪間，有方法、目的
    之牽連關係，應依修正前刑法第55條之規定，從一重之行使
    偽造私文書罪處斷。公訴人雖未論列刑法第339 條第2 項之
    詐欺得利罪，惟該部分事實與起訴意旨所載之行使偽造私文
    書罪既有牽連犯裁判上一罪之關係，自為起訴效力所及，本
    院應併予審理。
四、爰審酌被告年值青壯，身心健全，竟圖謀不法利益，變造他
    人證件後持以冒名申請電話使用，價值觀念偏差，應予導正
    ，惟念其事後坦承犯行，犯罪後態度尚可等一切情狀，量處
    如主文所示之刑。又本件被告犯罪時間在96年4 月24日以前
    ，合於中華民國96年罪犯減刑條例之規定，爰依法減其宣告
    刑2 分之1 ，並諭知易科罰金折算標準。
五、扣案變造乙○○國民身分證及未扣案變造乙○○汽車駕駛執
    照其上所貼呂俊德相片各1 枚，係共犯呂俊德所有，供犯罪
    所用之物，依共犯共同沒收之法理，仍應依刑法第38條第1
    項第2 款宣告沒收。偽造和信公司行動電話服務申請書2 份
    上申請人簽章欄上偽造「乙○○」署名各1 枚（偵卷頁19）
    ，應依刑法第219 條宣告沒收（個人姓名欄之署名，僅有識
    別作用，尚非署押）。至扣案偽造「乙○○」汽車駕駛執照
    （印製號碼00000000，警卷頁18），與本案持向和信公司申
    請電話所用之乙○○汽車駕駛執照（印製號碼00000000 ，
    偵卷頁19）不同，並無證據證明與本案有關，不在本案宣告
    沒收。
據上論斷，應依刑事訴訟法第273 之1 第1 項、第299 條第1 項
前段、第310 條之2 、第454 條第2 項，刑法第2 條第1 項前段
、段212 條、第210 條、第216 條、第339 條第1 項、第339 條
第2 項、第38條第1 項第2 款、第219 條、修正前刑法第28條、
第41條第1 項、第55條、第56條，中華民國96年罪犯減刑條例第
2 條第1 項第3 款、第7 條、第9 條，罰金罰鍰提高標準條例第
1 條前段、廢止前同條例第2 條，現行法規所定貨幣單位折算新
臺幣條例第2條，判決如主文。
本案經檢察官丙○○到庭執行職務。
中    華    民    國    97    年    3     月    26    日
                  刑事第七庭    法  官  蔡廣昇
以上正本證明與原本無異。
如不服本判決應於收受本判決後10日內向本院提出上訴書狀，並
應敘述具體理由，如未敘述上訴理由者，應於上訴期間屆滿後20
日內補提理由書狀於本院（均須按他造當事人之人數附繕本）「
切勿逕送上級法院」。
中    華    民    國    97    年    3     月    26    日
                                書記官   林豐富
附錄本案論罪科刑法條：
中華民國刑法第339條
（普通詐欺罪）
意圖為自己或第三人不法之所有，以詐術使人將本人或第三人之
物交付者，處5 年以下有期徒刑、拘役或科或併科1 千元以下罰
金。
以前項方法得財產上不法之利益或使第三人得之者，亦同。
中華民國刑法第216條
（行使偽造變造或登載不實之文書罪）
行使第210 條至第215 條之文書者，依偽造、變造文書或登載不
實事項或使登載不實事項之規定處斷。


司法院資訊處製作；財團法人民間司法改革基金會備份。
